臺灣高等法院臺南分院刑事判決
上　訴　人
即　被　告　乙○○
上列上訴人即被告因傷害案件，不服臺灣臺南地方法院96年度易
字第371號中華民國96年6月14日第一審判決（起訴案號：臺灣臺
南地方法院檢察署95年度偵字第16703號)，提起上訴，本院判決
如下：
    主      文
原判決撤銷。
乙○○連續傷害人之身體，處拘役伍拾日，如易科罰金以銀元
佰元 (即新臺幣玖佰元)折算壹日。減為拘役貳拾伍日，如易科
罰金以銀元佰元 (即新臺幣玖佰元)折算壹日。
    事      實
一、乙○○於民國 (下同）95年6月29日下午3時許，因承造房屋
    糾紛，邀同臺南縣永康市市民代表顏啟宗，前往臺南縣永康
    市○○路265號甲○○住處，與甲○○、魏詠臻(甲○○妻，
    原名魏子華）、丁○○○（甲○○岳母）及彼等邀請會同之
    另一位永康市民代表黃榮東協商，言談中因魏詠臻與顏啟宗
    就是否重新估價之事發生爭執，顏啟宗以杯水潑灑魏詠臻，
    魏詠臻不甘示弱，亦以水桶回潑顏啟宗，雙方因而發生爭吵
    拉扯，甲○○見狀上前參與，乙○○竟基於傷害他人身體之
    概括犯意，先徒手毆打甲○○，致其受有頭部挫傷併左前額
    血腫、左小腿血腫及右小腿擦傷等傷害；丁○○○趨前阻止
    ，乙○○復基於傷害之概括犯意，以腳踢向丁○○○腹部，
    致其受有腹部鈍挫傷之傷害。
二、案經甲○○、丁○○○訴由臺南縣警察局永康分局報請臺灣
    臺南地方法院檢察署檢察官偵查後聲請簡易判決處刑，原審
    改依通常程序審理。
    理      由
一、訊據上訴人即被告乙○○雖否認前揭傷害犯行，辯稱：「當
    時我們要上車時，魏詠臻拿杯子丟代表，2位代表都被潑到
    水，甲○○要打顏啟宗，我上前舉手攔阻，我的手就被打了
    ；丁○○○說肚子痛，但好像是甲○○出來踢到她，我完全
    沒有碰到她」云云；惟查：
  (一)被告乙○○有上揭傷害之犯罪事實，業據證人甲○○、丁○○○及魏詠臻於原審審理中結證明確，其中(1)告訴人即證人
    甲○○於原審證稱：「我當時在前面修車，是我太太魏詠臻
    及岳母丁○○○和他們談，顏啟宗說要重新估價，原來的價
    錢不划算，魏詠臻認為不合理，就要請他出去，顏啟宗就拿
    杯水潑魏詠臻，魏詠臻也有潑回去，顏啟宗就作勢要打魏詠
    臻，黃榮東代表就攔住顏啟宗，我出去擋顏啟宗，結果乙○○就從後面徒手毆打我的頭、臉，還用腳踢我的腳，乙○○
    打我時，丁○○○過來阻擋，乙○○就用腳踹丁○○○的肚
    子」；(2)告訴人即證人丁○○○於原審證稱：「我們請黃榮
    東來談屋子的事情，後來顏啟宗來了，我拿茶給他喝，顏啟
    宗說叫人來重估，依重新估價的價額算，魏詠臻說不行，要
    依當初估價的價額算，不能因為拖延工程就重算，顏啟宗就
    拿水潑魏詠臻，魏詠臻請顏啟宗出去，顏啟宗很生氣要打魏
    詠臻，黃榮東上前阻止，甲○○看到要上前攔阻，乙○○就
    打甲○○的太陽穴跟頭部，我上前攔阻乙○○，他就用腳踹
    我腹部，我就倒在地上。乙○○從甲○○後面用手打甲○○
    的太陽穴，再打甲○○的頭部，但詳細站的位置我忘記了」
    ；(3)證人魏詠臻於原審證稱：「我只看到乙○○打甲○○頭
    、臉部，其他沒有看到。因為顏啟宗要打我，黃榮東代表在
    阻擋，那時甲○○要過來攔阻，混亂中乙○○就出手，丁○○○要過來阻擋乙○○打甲○○，乙○○就用腳踹丁○○○
    的肚子。因為顏啟宗說要重新估價，很不客氣，我就回答說
    已經過了那麼久，而且乙○○還拖延工程，顏啟宗就拿我母
    親請他喝的水潑我，我就請他出去並拿身邊的小桶子潑他」
    各等語（見原審審理筆錄），復經證人甲○○、丁○○○再
    於本院96年8月15日審理中交互詰問時證述如下：
　　法官　問：九十五年六月二十九日下午三時在台南縣永康市
  　　　　　　○○路265號你住處，你與乙○○發生糾紛，林
  　　　　　  茂松怎麼打你，你把整個過程請你述一遍？
　　甲○○答：因為乙○○承造我們房子發生糾紛．我們請永康
　　　　　　　市民代表黃榮東，乙○○也請另一市民代表顏啟
　　　　　　　宗協調，之後協調不成，顏啟宗與我太太魏子華
　　　　　　　發生衝突，顏啟宗拿杯水潑我太太，我太太也有
 　　　　　　 回潑，之後顏啟宗要出手打我太太，黃榮東將顏
   　　　　　 啟宗擋住，我本來是看他要打我太太我要衝過去
              ，乙○○就從後面攻擊我，就是這樣子。
    法官　問：乙○○怎麼攻擊你？
　　甲○○答：就是從後面用手打頭部及有用腳踢我腿部，之後
　　　　　　　我岳母丁○○○她看到乙○○繼續要攻擊我，她
　　　　　　　要過來阻止，乙○○就一腳踹丁○○○的肚子，
　　　　　　　丁○○○就倒地，我們就馬上打電話叫救護車及
  　　　　　　報案。
　　法官　問：是打完以後警察才來的？
　　甲○○答：對。
　　法官　問：警察來後是否還有在打架？
　　甲○○答：沒有，乙○○打我跟我岳母丁○○○完後，我們
　　　　　　  才報警，警察才來的。
　　法官　問：九十五年六月二十九日下午三時在台南縣永康市
　　　　　　　○○路265號甲○○住處，你、甲○○與乙○○
　　　　　　　發生糾紛，乙○○怎麼打你，你把整個過程請你
　　　　　　　述一遍？
　　丁○○○：我們與乙○○蓋房子的事情，我們雙方請永康市
  　　　　　　民代表顏啟宗及黃榮東協調，因協調不成，顏啟
　　　　　　　宗拿起杯水潑我女兒，我女兒要顏啟宗回去，顏
　　　　　　　啟宗很生氣要打我女兒，黃東榮從中阻擋，我女
　　　　　　　婿甲○○看到顏啟宗要打我女兒也要上前阻擋，
　　　　　　　乙○○看到後就從甲○○的臉打下去，我看到之
　　　　　　　後要阻擋，乙○○看到我過來就腳踹我肚子，我
　　　　　　  隨即倒地，我屎尿都出來我都不敢講。
　　法官　問：你們打架時警察有無在場？
　　丁○○○：沒有。
　　法官　問：警察什麼時侯才來？
　　丁○○○：那時我很痛苦被送到救護車上，我聽我女兒講警
　　　　　　  察有來。
    如依上開證人甲○○等之證述經核彼等所供事實經過完全相
    符，堪以採信。此外，復有財團法人奇美醫院診斷證明書二
    紙在卷可佐，則被告乙○○有傷害之事證甚明。
　(二)證人即被告配偶郭春滿、妹婿許銀王二人於原審雖證稱：「
  　當時我們要離開，後面有水潑過來，二位代表身上都有水，
    顏啟宗臉上有被東西打到，甲○○要打顏啟宗，乙○○過去
    擋甲○○的拳頭，這時丁○○○從裡面出來蹲在地上說她肚
    子痛，沒多久警察、救護車就來了」各等語，證人顏啟宗亦
    證稱：「調解過程中，因為告訴人不肯給公證人講話，也不
    給乙○○講話，我請告訴人拿出單據，告訴人也不肯，就一
    直罵我們，還趕我走，魏詠臻還用水瓢打到我的臉。要離開
    時，我與黃榮東都被水潑到，我在罵魏詠臻，黃榮東叫我不
    要理她，當時我與他們約距離3、4公尺，魏詠臻一直在叫罵
    ，丁○○○在拉魏詠臻與甲○○，甲○○要衝過來打我，丁○○○才拉他，後來丁○○○就很痛苦的蹲在地上，並叫救
    護車及報警，說我們打他」、「是甲○○、丁○○○、魏詠
    臻他們自己在拉扯，我並未向魏詠臻潑水或欲出手毆打魏詠
    臻；乙○○未亦出手打人」云云（見原審審理筆錄）。然查
    ，一般民眾對於地方民意代表均有相當之尊重，證人顏啟宗
    身為臺南縣永康市市民代表，又受被告之託協商糾紛、主持
    公道，若非言行失當而激怒當事人，則告訴人甲○○之妻魏
    詠臻自不可能無故對其出言不遜甚或潑水，況告訴人甲○○
    、丁○○○及證人魏詠臻均為自家人，顯不可能無故自行互
    相拉扯而致受傷。證人郭春滿、許銀王及顏啟宗三人僅就魏
    詠臻潑水部分清楚描述，然對於為何被潑水、為何雙方會發
    生衝突及被告是否毆打告訴人等部分，則均含糊其詞，避重
    就輕，顯然有所偏頗，難以憑採。
　(三)至於證人黃榮東於原審證稱：「當天並未看到甲○○及丁○○○被打的過程，我請他們各退一步，但他們大小聲的吵起
    來，我就到外面準備要離開，所以後面他們爭吵的部分我沒
    有看到」、「他們在爭吵時，因為顏啟宗拿杯水噴出來，有
    噴到我，我就請他離開，後來誰潑水我沒看到」等語（見原
    審審理筆錄），亦無法證實雙方衝突之經過情形，且黃榮東
    係受告訴人請託而出面協商，與到場為被告參與協調之顏啟
    宗又係市民代表會同僚，在不得罪兩方之考量下，供詞含混
    帶過，實可預期，所為證言亦難據為有利於被告之認定。
　(四)綜上所述，本件事證明確，被告所辯核屬卸責之詞，非可採
  　信，犯行堪以認定，應依法論科。
  (五)又被告乙○○於本院審理中聲請警員丙○○到庭做證，但被
    告乙○○與告訴人甲○○、丁○○○發生糾紛時，警員丙○○尚未到場，本件係因被告乙○○毆打甲○○、丁○○○二
    人後，經報警後，警員丙○○始到場，因此警員丙○○並未
    目睹被告乙○○是否有毆打甲○○、丁○○○二人之經過，
    況警員丙○○又非製作本件筆錄之承辦警員，是被告乙○○
    聲請警員丙○○到庭做證有關被告乙○○是否有毆打甲○○
    、丁○○○二人之情，本院認無再傳訊警員丙○○之必要，
    併此明。
二、法律修正：被告行為後，94年2 月2 日修正公布之新刑法，
    業於95年7 月1 日生效施行，有關本案就新舊刑法之比較適
    用，詳如附表所示。
三、論罪科刑：
　(一)核被告乙○○所為，係犯刑法第277條第1項之傷害罪。被告
 　 先後毆打告訴人甲○○及丁○○○2人之行為，時間緊接，
    所犯罪名相同，顯均係基於概括犯意所為，應依修正前刑法
    第56條連續犯之規定以一罪論，並加重其刑。
  (二)原審予以論罪科刑，並對被告乙○○量處拘役五十日，固非
    無見。惟查：被告所犯之刑法第277條第1項之傷害罪，犯罪
    時間在96年4月24日以前，合於中華民國96年罪犯減刑條例
    之減刑條件，原審未及減刑，即有未洽。被告上訴意旨猶執
    前詞，否認犯罪，雖不足採，惟原判決既有可議，自應由本
    院將原判決撤銷改判。爰審酌被告並無不法前科，本件因建
    屋協商糾紛而毆打告訴人，其犯罪之動機、手段、被害人受
    傷程度，及被告事後否認犯行，態度不佳，且未與告訴人達
    成民事和解，賠償損害等一切情狀，量處如主文第二項所示
    之刑，並諭知如易科罰金之折算標準。又被告之犯罪時間在
    96年4月24日以前，其所犯之刑法第277條第1項之傷害罪，
    合於中華民國96年罪犯減刑條例之條件，依法減其刑期二分
    之一為拘役二十五日，如易科罰金，以銀元參佰元（即新台
    幣玖佰元）折算壹日。
四、據上論結，應依刑事訴訟法第369條第一項前段、第364條、
    第299條第一項前段，刑法第2條第1項、第277條第1項，刑
    法第56 條 (修正前)、第41條第1項前段 (修正前)，刑法施
    行法第1條之1，廢止前罰金罰鍰提高標準條例第2條，中華
    民國罪犯減刑條例第2條第1項第3款、第7條第2項、第9條，
    判決如主文。
本案經檢察官李傳來到庭執行職務。
中　　華　　民　　國　　96　　年　  8　　 月　  22　  日
                  刑事第五庭  審判長法　官  楊明章
                                    法　官  戴勝利
                                    法　官  顏基典
以上正本證明與原本無異。
不得上訴。
　　　　　　　　　　　　　　　　　　書記官  呂嘉文
中　　華　　民　　國　　96　　年　　8 　　月　　22　　日
【附錄】本判決論罪科刑法條：
中華民國刑法第277條
（普通傷害罪）
傷害人之身體或健康者，處3 年以下有期徒刑、拘役或1 千元以
下罰金。
犯前項之罪因而致人於死者，處無期徒刑或7 年以上有期徒刑；
致重傷者，處3 年以上10年以下有期徒刑。
附表：（新舊刑法比較適用）
(一)、連續犯
┌──┬───────┬───────┬───────┬────┬────┐
│條號│  舊法規定    │   新法規定   │   比較理由   │比較依據│比較結果│
├──┼───────┼───────┼───────┼────┼────┤
│56  │連續數行為而犯│刪除          │一般認為連續犯│修正刑法│適用舊法│
│    │同一罪名者，以│              │在本質上係數行│第2 條第│        │
│    │一罪論。但得加│              │為而屬數罪，僅│1項 前段│        │
│    │重其刑至二分之│              │係基於訴訟經濟│        │        │
│    │一。          │              │或責任吸收原則│        │        │
│    │              │              │之考量，而論以│        │        │
│    │              │              │一罪，新法將連│        │        │
│    │              │              │續犯之規定廢除│        │        │
│    │              │              │後，除非符合「│        │        │
│    │              │              │接續犯」或「包│        │        │
│    │              │              │括一罪」之情形│        │        │
│    │              │              │，可認為構成單│        │        │
│    │              │              │一之犯罪外，均│        │        │
│    │              │              │應認係數罪併罰│        │        │
│    │              │              │。            │        │        │
└──┴───────┴───────┴───────┴────┴────┘
(二)、法定最低罰金刑
┌──┬───────┬───────┬───────┬────┬────┐
│條號│  舊法規定    │   新法規定   │   比較理由   │比較依據│比較結果│
├──┼───────┼───────┼───────┼────┼────┤
│33│主刑之種類如下│主刑之種類如下│新法依刑法施行│修正刑法│適用舊法│
│    │：            │：            │法第1 條之1 規│第2 條第│第33條第│
│    │五、罰金：1 元│五、罰金：新台│定提高罰金刑度│1項 前段│5 款之規│
│    │　　以上。    │　　幣1,000 元│與舊法依罰金罰│        │定      │
│    ├───────┤    以上，以百│鍰提高標準條例│        │        │
│    │罰金罰鍰提高標│    元計算之。│第1 條提高罰金│        │        │
│    │準條例第1 條前│              │刑度，換算結果│        │        │
│    │段規定：依法律│              │並無不同，僅貨│        │        │
│    │應處罰金、罰鍰│              │幣單位由銀元改│        │        │
│    │者，就其原定數│              │為新臺幣而已，│        │        │
│    │額得提高為2 倍│              │尚非屬法律變更│        │        │
│    │至10倍。      │              │；惟新法則提高│        │        │
│    │              │              │最低之罰金刑度│        │        │
│    │              │              │，兩相比較，以│        │        │
│    │              │              │舊法第33條第5 │        │        │
│    │              │              │款之規定較有利│        │        │
│    │              │              │於行為人。    │        │        │
└──┴───────┴───────┴───────┴────┴────┘
(三)、易科罰金折算標準
┌──┬───────┬───────┬───────┬────┬────┐
│條號│  舊法規定    │   新法規定   │   比較理由   │比較依據│比較結果│
├──┼───────┼───────┼───────┼────┼────┤
│41I│犯最重本刑為5 │犯最重本刑為5 │新法雖刪除易科│修正刑法│適用舊法│
│    │年以下有期徒刑│年以下有期徒刑│罰金時，需具備│第2 條第│        │
│    │以下之刑之罪，│以下之刑之罪，│「因身體、教育│1項 前段│        │
│    │而受6 個月以下│而受6 個月以下│、職業或家庭之│        │        │
│    │有期徒刑或拘役│有期徒刑或拘役│關係或其他正當│        │        │
│    │之宣告，因身體│之宣告者，得以│事由，執行顯有│        │        │
│    │、教育、職業、│新臺幣1,000 元│困難者」之限制│        │        │
│    │家庭之關係或其│、2,000 元或3,│，惟易科罰金折│        │        │
│    │他正當事由，執│000 元折算1 日│算標準已由銀元│        │        │
│    │行顯有困難者，│，易科罰金。但│100 元、200 元│        │        │
│    │得以1 元以上3 │確因不執行所宣│或300 元即新臺│        │        │
│    │元以下折算1 日│告之刑，難收矯│幣300 元、600 │        │        │
│    │，易科罰金。但│正之效，或難以│元或900 元，提│        │        │
│    │確因不執行所宣│維持法秩序者，│高為以新臺幣1,│        │        │
│    │告之刑，難收矯│不在此限。    │000 元、2,00  │        │        │
│    │正之效，或難以│              │0 元或3,000 元│        │        │
│    │維持法秩序者，│              │折算1 日，綜合│        │        │
│    │不在此限。    │              │觀之，舊法對行│        │        │
│    ├───────┤              │為人較為有利。│        │        │
│    │罰金罰緩提高標│              │              │        │        │
│    │準條例第2 條前│              │              │        │        │
│    │段：依刑法第41│              │              │        │        │
│    │條易科罰金或第│              │              │        │        │
│    │42條第2 項易服│              │              │        │        │
│    │勞役者，均就其│              │              │        │        │
│    │原定數額提高為│              │              │        │        │
│    │100 倍折算1 日│              │              │        │        │
└──┴───────┴───────┴───────┴────┴────┘
